【裁判字號】    97,訴,291
【裁判日期】    980821
【裁判案由】    侵權行為損害賠償
【裁判全文】
臺灣高雄地方法院民事判決               97年度訴字第291號
原      告  乙○○
            甲○○
共      同
訴訟代理人  郭季榮律師
被      告  戊○○
訴訟代理人  丁玉雯律師
參加人      庚○○
訴訟代理人  邱芬凌律師
複代理人    曾慶雲律師
上列當事人間請求損害賠償事件，本院於民國98年8 月4 日言詞
辯論終結，判決如下：
    主  文
被告應給付原告乙○○新臺幣貳萬柒仟肆佰元、給付原告甲○○
壹拾伍萬柒仟柒佰柒拾貳元，及均自民國九十六年九月六日起至
清償日止，按周年利率百分之五計算之利息。
原告其餘之訴駁回。
訴訟費用由被告負擔十之二，餘由原告負擔。
本判決第一項得假執行。但被告如分別以新台幣貳萬柒仟肆佰元
為原告乙○○、以新台幣壹拾伍萬柒仟柒佰柒拾貳元為原告甲○○預供擔保後，得免為假執行。
原告其餘假執行之聲請駁回。
    事實及理由
一、原告主張：被告於民國94年間承租訴外人庚○○所有之門牌
    號碼高雄市○○○路129 號房屋（下稱129 號房屋）及訴外
    人陳國基所有之同路133 號房屋為店面，經營咕蒂咕蒂冷飲
    中山店（下稱中山店），並於95年11月4 日僱用訴外人丁○○為店員。嗣因上開129 號房屋部份，被告未注意店內使用
    之電線、電路，應定期更換、維修，且不應再外接插座供其
    他電器使用，仍讓員工外接插座及分享器供其他電器使用，
    致吧檯附近之電源線於95年11月5 日因電線短路失火後（下
    稱系爭火災），延燒原告乙○○所有之同路127 號房屋（下
    稱系稱房屋）而造成系爭房屋燒毀、及造成原告乙○○所有
    之勞力士手錶1 只燒毀嚴重，經原告乙○○請人修復系爭房
    屋後共支出房屋修復費用新台幣（下同）620,000 元、勞力
    士手錶經送勞力士鐘錶公司台灣分公司估價則需修復費用11
    4,900 元，合計原告乙○○共受有734,900 元之損失。又系
    爭房屋係供原告甲○○（原告乙○○之母）居住使用，甲○○所有置於系爭房屋內之傢俱衣物等物品，亦同遭燒毀而受
    有157,772 元之財物損失。爰依侵權行為之法律關係提起本
    訴，請求被告賠償上開損害等語。並聲明：被告應帶給付原
    告乙○○734,900 元、給付原告甲○○157,77 2元，及均自
    起訴狀繕本送達翌日起至清償日止，按年息百分之5 計算之
    利息；並願供擔保，請准宣告假執行。
二、被告則以：被告係向庚○○承租上開129 號房屋營業，上開
    房屋雖於95年11月5 日因電線起火失火燃燒，並延燒原告乙○○所有之系爭房屋，惟被告所使用之電器均使用獨立之插
    座，並無使用延長線或分享器分接之情形，被告之用電亦未
    超過電荷量，並有按時請人檢修，更要求店內員工注意用火
    安全及失火時之應變，被告並無過失可言；而上開129 號房
    屋本身內部原有之電路線係屬房屋所有人庚○○應維修之範
    圍，庚○○十餘年來均未檢修房屋內部之電路線，系爭房屋
    之電線起火原因是否係被告之過失引起尚不明。又即使被告
    應負侵權行為責任，因原告乙○○所有之系爭房屋之原狀係
    已40、50年之久之木造房屋，如需修復亦應回復為木造，而
    非原告所修復之鐵架屋，因此原告所得請求之實際損害金額
    ，應以系爭房屋95年度當時之課稅現值27,400元為限；另原
    告乙○○請求之勞力士手錶損失部份，其並未證明係其所有
    ，且係於本件火災中所燒毀，其此部份之請求即無所據。至
    原告甲○○請求之財物損害部份，亦未舉證以實其說，其主
    張亦不足採等語置辯。並聲明：駁回原告之訴；如受不利之
    判決，願供擔保，請准宣告免為假執行。
三、參加人庚○○則陳稱：上開火災係因被告於129 房屋吧檯下
    方以外接插座及分享器供其他電器使用而外接數量眾多之電
    器用品，且未定期維修更換電線，致該處電線短路引發火災
    之過失所致，其並無過失可言。
四、兩造爭執及不爭執事項：
（一）不爭執事項：
  １、被告於94年間承租庚○○所有之上開129 號房屋及陳國基
      所有之同路133 號房屋為店面，經營咕蒂咕蒂冷飲中山店
      。上開129 號房屋部份於95年11月5 日失火燃燒，並延燒
      原告所有之同路系爭127 號房屋。有高雄市政府營利事業
      登記證、租賃契約書、高雄市政府消防局火災原因調查報
      告書（卷一第28頁、卷二第12頁以下）。
  ２、系爭高雄市○○○路127 號房屋為原告乙○○所有之未保
      存登記建物。有系爭房屋之房屋稅單及高雄市稅捐稽徵處
      新興分處檢送之系爭房屋課稅資料在卷可稽（卷一第44、
      193 頁）。
  ３、丁○○及被告戊○○之上開公共危險犯行，業經臺灣高雄
      地方法院檢察署以96年度偵字第2580號為職權不起訴處分
      確定，有處分書（卷一第11頁）及本院調取之上開偵查卷
      在卷可稽。
（二）爭執事項：
  １、系爭火災之發生是否係被告之過失所造成？
  ２、原告所得請求之金額各為多少？
五、系爭火災之發生是否係被告之過失所造成？
（一）丁○○即火災當時在現場之被告店員，在上開96年度偵字
      第2580號刑事案件偵查中供述之重點略以：當時店內只有
      其一個員工，其當時聽到西側即129 號房屋吧檯傳來2 聲
      聽起來像是電線線走火的啪! 啪! 聲，其轉頭過去察看，
      並未發現異狀，就繼續製作冷飲，約不到1 分鐘，再轉頭
      看時，已經看到火和煙從西側吧檯轉角處下面冒出，就趕
      快跑進去吧檯察看就發現火舌已由吧檯轉下面向上竄燒上
      來。... 西側吧檯下方有1 台工業用電風扇、CD音響主機
      和播放器共5 台，1 台大型的烘碗機、還有1 個已經佈滿
      灰塵的小抽屜櫃、垃圾桶及一些雜物。... 吧檯下的用電
      及配線情形，是1 個插座，上面插了4 孔的插座分享器，
      分享器上設有1 個總開關，分享器上插了3 條電線，只要
      總開關打開，插在分享器上的電源都會通電，因為分享器
      上的重量太重，經常會有鬆脫情形發生，分享器鬆脫後，
      開關燈會熄掉；我早上去都要先接分享器，並把電源打開
      等語（見卷二第37-45 頁、96年度偵字第2580號卷第6 、
      85頁及高雄市政府警察局新興翁分局偵查卷宗第10-21 頁
      ）。
（二）證人即中山店前店長林彥宏於偵查中證稱：其在中山店待
      了將近半年，中山店的吧檯如果要插電風扇，就要插分享
      器，固定的插座有2 個，所外接的分享器是4 組插座，戊○○未曾帶其認識店內的消防設備，也未曾派人教導過，
      中山店沒有定期汰換電線等語（見96偵字第2580號卷第12
      2 -124頁）。
（三）又該吧檯煮義式咖啡之咖啡壺壺底並無燒熔或氧化現象，
      僅外觀有受煙燻積碳現象，壺體、壺嘴及把手呈「外應力
      受壓變形、斷裂現象」，而129 號房屋吧檯下方系爭火災
      起火處，發現有電源線路短路熔痕，經高雄市政府消防局
      採樣送請行政院內政部消防署（下稱消防署）鑑定之結果
      ，該熔痕巨觀及微觀特徵與導線短路所造成之通電痕相同
      等情，有高雄市政府消防局95年12月7 日火災原因調查報
      告書在卷可稽（卷二第12至100 頁）。
（四）證人即系爭火災之高雄市政府消防局鑑定人丙○○於本院
      另案之97年度訴字第46號審理中到庭結證稱：要判斷火災
      是電線走火發生，會依照現場燃燒狀況、相關證人之證詞
      及現場燃燒狀況之證物，並在起火處採證加以判斷，電線
      短路係因電線裡面銅線的正負極或金屬產生碰觸，短路時
      金屬會瞬間燃燒，並產生短路熔痕、熔珠；其有採到系爭
      火災熔痕、熔珠之跡證，送請消防署鑑定結果，證實是電
      線短路所造成；而短路處應該是在129 房屋1 樓西南側的
      吧檯附近等語（見上開案件之卷二第60頁以下）。於本件
      審理中亦到庭結證稱：「我們到達現場依據現場燃燒的情
      形及現場目擊證人的陳述，依燃燒的狀況我們發現是在12
      9 號吧檯的附近燃燒嚴重，而在129 號吧檯東南角落附近
      我們有發現電源線短路燃燒的熔痕，然後我們有採集之後
      送內政部消防署鑑定，鑑定結果熔痕的巨觀及微觀的特徵
      ，與導線短路所造成的通電痕相同，這表示是電線在通電
      中短路所造成的火災，所以兩者的痕跡才會一樣。」、「
      （當時除了熔痕部分電線之外，有無針對建築物內部的其
      他電線去一起採集做鑑定？）沒有。我們不可能整間房屋
      都送鑑定，因此我們都是根據現場燃燒的狀況、火流的方
      向、燃燒情形及現場目擊證人陳述的起火狀況，去研判起
      火戶，然後再研判起火戶的起火處，然後再去判斷起火的
      原因，所以我們送鑑定都是根據研判採集最可能的地點，
      不可能每個地方都送，而且也不可能每個電線都有燃燒的
      狀況。」、「（據你剛剛的陳述，你說起火點在何處你們
      是根據現場燃燒的狀況及證人的陳述及現場跡證及燃燒現
      場的勘查狀況來採集證物來判定；而你剛剛又證述，你所
      採集的證物送消防署鑑定之後，內政部消防署鑑定的結果
      ，熔痕的巨觀及微觀的特徵，與導線短路所造成的通電痕
      相同，根據這樣的狀況綜合研判，該處吧檯附近是否可認
      定為起火點？）綜合研判該處為起火點，及其起火原因為
      以電線短路的可能性最大。」等語（見卷二第136 頁以下
      ）。
（五）綜上證據，堪認系爭火災係因被告於129 房屋店內之吧檯
      下方讓員工以外接插座及分享器外接數量眾多之電器用品
      ，致該處電線短路引發系爭火災，而延燒至系爭127 號房
      屋，致造成原告之損害。被告自應負過失侵權行為之賠償
      責任。
（六）至被告聲請之證人即中山店之當時之店長己○○於96偵字
      第2580號偵查中雖證稱現場沒有使用延長線或電源分享器
      之情形云云（見上開偵查卷第86頁），惟與證人丁○○、
      林彥宏、高雄市政府消防局之上開火災原因調查報告書及
      鑑定人丙○○之證詞等不符，自不足採信。被告雖另抗辯
      其用電並未超過電荷量並有按時請人檢修云云，惟被告於
      高雄市政府警察局新興翁分局偵查中之談話筆錄自承，其
      於2 、3 年前有專人保養檢查，但因員工離職後，是否有
      交接，即未注意等語（見高雄市政府警察局新興翁分局偵
      查卷宗第9 頁），及證人林彥宏於上開刑事案件偵查中證
      稱：「（中山店有無定期汰換電線）沒有。」、「（你任
      職期間，中山店的老闆有無請人來維修電線？）在去年有
      請人來修音響。」等語（見96偵字第2580號卷第122 及12
      4 頁），可知被告並未定期汰換電線，且並未請人來維修
      電線，而只有請人來修音響之情形，其此部份之抗辯，亦
      不足採信。
六、原告所得請求之金額各為多少？
    按，「當事人主張有利於己之事實者，就其事實有舉證之責
    任。」，民事訴訟法第277 條前段定有明文。次按，「民事
    訴訟如係由原告主張權利者，應先由原告負舉證之責，若原
    告先不能舉證，以證實自己主張之事實為真實，則被告就其
    抗辯事實即令不能舉證，或其所舉證據尚有疵累，亦應駁回
    原告之請求。」，有最高法院17年上字第917 號判例之要旨
    可參。依上開法條之規定及判例要旨之說明，被告既否認原
    告之主張，原告自應就其受有上開金額之損失負舉證之責任
    。
I、原告乙○○部份：
（一）系爭房屋毀損部份：
  １、按，「因故意或過失，不法侵害他人之權利者，負損害賠
      償責任。」；「不法毀損他人之物者，被害人得請求賠償
      其物因毀損所減少之價額。」；「負損害賠償責任者，除
      法律另有規定或契約另有訂定外，應回復他方損害發生前
      之原狀。」、「第一項情形，債權人得請求支付回復原狀
      所必要之費用，以代回復原狀。」；「不能回復原狀或回
      復顯有重大困難者，應以金錢賠償其損害。」，民法第
      184 條第1 項前段、第196 條、第213 條第1 項及第3 項
      、第215 條定有明文。依上開法條規定所使用之「負損害
      賠償責任。」、「賠償其物因毀損所減少之價額。」、「
      負損害賠償責任者，除法律另有規定或契約另有訂定外，
      應回復他方損害發生前之原狀。」、「賠償其損害。」等
      用語，即可知民法侵權行為法條規定之立法意旨及目的，
      係只在於填補被害人所受之損害，而非在於使被害人因此
      而得請求超出其損害以外之利益，因此被害人所得請求之
      範圍自應以其所受之損害為限。
  ２、經查：(1)原告雖主張其請人修復系爭房屋共支出房屋修復
      費用620,000 元，並提出相鑫企業有限公司之報價單及收
      據為證（卷一第13頁、卷二第128 頁以下），惟為被告所
      否認，並抗辯系爭房屋之原狀為已40、50年之久之木造房
      屋，如需修復亦應回復為木造，而非原告所修復之鐵皮屋
      ，因此原告所得請求之實際損害金額，應以系爭房屋95年
      度當時之課稅現值27,400元為限等語。(2)而就被告抗辯原
      告所有之系爭房屋之原狀係屋齡已40、50年之久之木造房
      屋之事實，原告於本院審理中曾自認：系爭房子失火前是
      木造，目前已改為鐵架造房子等語（見卷一第58頁之96
      年12月20日準備程序筆錄），原告於其後之97年1 月4 日
      準備程序中雖改稱系爭房屋結構原本係鋼筋水泥，上面才
      蓋木頭，並非整間都是木造云云，惟並未舉證證明上開自
      認與事實不符，而系爭房屋之原狀既已於系爭火災中遭燒
      毀而無從知其原狀為何，原告即無從再撤銷自認。(3)又即
      使認原告其後改稱之：系爭房屋結構原本係鋼筋水泥，上
      面才蓋木頭，並非整間都是木造等屬實，惟因原告亦未就
      系爭房屋之此等狀況之應有價格為何（非其修復後現狀之
      鐵架造房屋之價格）舉證明之。而經本院向高雄市稅捐稽
      徵處新興分處調取系爭房屋之95年度課稅資料後，高雄市
      稅捐稽徵處新興分處函覆稱系爭房屋95年度之課稅現值為
      27,400元等語，有該處檢送之系爭房屋課稅資料在卷可稽
      （卷一第193 頁以下），故本件就系爭房屋發生火災當時
      之應有價格，因原告並未舉證明之，依上開舉證責任之說
      明，本院認被告抗辯應以系爭房屋95年度當時之課稅現值
      27,400元做為標準，即足採取。(4)故依上開民法侵權行為
      法條規定之立法意旨及目的，係只在於填補被害人之損害
      ，而非在於使被害人因此而得請求超出其損害外之利益之
      說明，原告就此部份所得請求之金額，即只有27,400元，
      至其超過此部份之請求，即於法無據，而不得請求。
（二）勞力士手錶毀損部份：
      原告雖主張系爭勞力士手錶係其於民國60餘年間經證人呂
      來伸介紹後向永光鐘錶有限公司所購買，並於系爭火災被
      燒毀，惟為被告所否認，原告自應舉證以實其說。惟查證
      人呂來伸於本院係結證稱其證明不了（即無法證明，見卷
      一第139 頁之證人筆錄）；而經本院向永光鐘錶有限公司
      及香港商勞力士中心有限公司台灣分公司函查後，該二家
      公司均函覆稱無法判定系爭手錶是否其等出售等語（卷一
      第187 、201 、207 頁）；另原告亦無法就系爭手錶是否
      確實是在系爭火災中被燒毀之事實，舉證以實其說，故原
      告此部份之主張，即不足以認定屬實。
II、原告甲○○部份：
    系爭房屋雖是原告乙○○所有，惟係供原告甲○○居住使用
    ，業據原告二人陳明在卷。而原告甲○○就其所有置於系爭
    房屋內之傢俱衣物等物品，亦同遭燒毀而受有157,772 元之
    財物損失部份之主張，業據其提出高雄市稅捐稽徵處新興分
    處之火災個人災害損失申報（核定）表為證（卷一第45頁）
    。本院審酌一般人居住之房屋均會購買及配置有日常生活所
    必須使用之傢俱衣物等日常物品，如發生火災此等日常用品
    於房屋遭燒毀時將會一併遭燒毀，係屬常情，而經審酌高雄
    市稅捐稽徵處新興分處之火災個人災害損失申報（核定）表
    ，所核定之原告甲○○火損之受損物品項目為微波爐、毛毯
    、冰箱、衣服、傢俱、瓦斯爐、抽油機、衣櫃、保管鐵櫃等
    日常物品，並已扣除上開日常用應有之折舊等情，認高雄市
    稅捐稽徵處新興分處之火災個人災害損失申報（核定）表，
    確足以做為原告甲○○受有157,772 元財物損失之證據，故
    原告甲○○此部份之主張，堪足採信，應予准許。
七、綜上所述，原告依侵權行為之法律關係請求被告賠償之上開
    金額及利息，於原告乙○○得請求27,400元、原告甲○○得
    請求157,772 元，及均自起訴狀繕本分別送達被告翌日之96
    年9 月6 日起至清償日止，按週年利率5%計算之利息部份，
    為有理由，應予准許；至於原告逾此部分之請求，為無理由
    ，應予駁回。
八、本件事證及法律關係已明確，兩造之其他主張抗辯及證據即
    無另予一一審酌之必要，併予敘明。
九、本判決主文第1 項就原告二人勝訴部份所命被告給付之金額
    合計未逾500,000 元，應依民事訴訟法第389 條第1 項第5
    款之規定，依職權宣告假執行。又就原告勝訴部份，被告陳
    明願供擔保，請求免為假執行，經核並無不合，爰酌定相當
    之擔保金額准許之。至原告其餘假執行之聲請，因訴之駁回
    而失所依附，不應准許，應併予駁回。
十、訴訟費用負擔之依據：民事訴訟法第79條。
中    華    民    國    98    年    8     月    21    日
                  民事第四庭法  官  郭文通
正本係照原本作成。
如對本判決上訴，須於判決送達後20日內向本院提出上訴狀。
中    華    民    國    98    年    8     月    21    日
                            書記官  卓榮杰


司法院資訊處製作；財團法人民間司法改革基金會備份。
